【裁判字號】    97,上易,46
【裁判日期】    970328
【裁判案由】    就業服務法
【裁判全文】
臺灣高等法院刑事判決                  97年度上易字第46號
上  訴  人
即  被  告  甲○○
選任辯護人  何乃隆律師
上列上訴人因就業服務法案件，不服臺灣臺北地方法院96年度易
字第583號，中華民國96年11月30日第一審判決（起訴案號：臺
灣臺北地方法院檢察署96年度偵字第2629號），提起上訴，本院
判決如下：
    主  文
上訴駁回。
    事  實
一、甲○○為址設臺北縣新店市○○路○段105巷40號3樓之東福
    清潔工程有限公司負責人，前於民國92年1月起至同年8月26
    日止，因聘僱四名未經許可之孟加拉籍成年男子ABDUL IBRA
    HIM、MD ASAD、MAHEDI ABDUL MANNAN、IBRAHIM KHLOUL，
    在其指派之各工地從事建築工作，於92年8月26日，在臺北
    縣新店市○○路○段105巷9號為警查獲，並經臺北縣政府於
    93年4月16日以北府勞動字第0930193871號臺北縣政府就業
    服務法罰鍰處分書處以罰鍰新臺幣（下同）15萬元確定在案
    。詎猶不知悔悟，明知雇主聘僱外國人不得聘僱許可失效或
    他人所申請聘僱之外國人，竟基於違反就業服務法之犯意，
    於前開其非法聘僱四名孟加拉籍之成年男子工作被查獲後五
    年內之94年12月11日起至95年8月26日止，以日薪一千元之
    代價，聘僱許可失效之菲律賓籍成年女子NIETES JOCELYN
    NECOR（護照號碼為PP0000000號，原由丁美玲合法申請許可
    入境，在桃園縣龍潭鄉○○路186巷14號擔任監護工工作，
    聘僱期限自94年1月6日起至96年1月6日止，於94年2月19日
    逃逸，經行政院勞工委員會於94年3月7日撤銷聘僱許可而許
    可失效），前往東福清潔工程有限公司指派之各工地從事清
    潔及打掃工作。另基於違反就業服務法之犯意，於95年7月
    15日起至95年8月26日止，以日薪一千元之代價，聘僱他人
    所申請聘僱之菲律賓籍成年女子PAJARILLO WILMA TABILLA
    （護照號碼為LL840800號，原由高仁德合法申請許可入境，
    在臺北市中正區○○○路○段131巷26號3樓擔任監護工工作
    ，聘僱期限自94年7月3日起至95年7月3日止，於94年7月8日
    逃逸，惟行政院勞工委員會遲至95年12月6日始撤銷聘僱許
    可），前往東福清潔工程有限公司指派之各工地從事清潔及
    打掃工作。嗣於95年8月26日晚上8時、9時30分許，經警在
    臺北縣新店市○○路51號4樓住宅內，分別查獲菲律賓籍成
    年女子NIETES JOCELYN NECOR、PAJARILLO WILMA TABILLA
    ，始悉上情。
二、案經臺北縣政府函送臺灣板橋地方法院檢察署檢察官呈請臺
    灣高等法院檢察署檢察長令轉臺灣臺北地方法院檢察署檢察
    官偵查起訴。
    理  由
壹、證據能力部分：
一、按被告以外之人於偵查中向檢察官所為之陳述，除顯有不可
    信之情況者外，得為證據，刑事訴訟法第159條之1第2項定
    有明文。經查，證人即臺北縣政府勞工局本案承辦職員闕文
    富於96年2月13日偵查中具結向檢察官所為之證述，並無何
    顯不可信之情況，依刑事訴訟法第159條之1第2項規定，自
    得為證據。
二、次按被告以外之人於審判中有滯留國外或所在不明而無法傳
    喚或傳喚不到之情形，其於檢察事務官、司法警察官或司法
    警察調查中所為之陳述，經證明具有可信之特別情況，且為
    證明犯罪事實之存否所必要者，得為證據，刑事訴訟法第
    159條之3亦有明文。經查，證人NIETES JOCELYN NECOR、
    PAJARILLO WILMA TABILLA均已於95年11月23日經遣返出境
    一節，有原審法院公務電話紀錄一紙及法務部入出境資訊連
    結作業二紙在卷可參，審酌其等於接受警方詢問時已就本案
    情節為詳細且完整之供述，詢問過程中亦均未遭以刑求、逼
    供或任何不正之方法取供等情事，警方依其等所為供述製作
    之東福清潔工程有限公司平面圖亦與該公司內部平面圖大致
    相符，此業經證人闕文富於96年2月13日偵查中證述明確，
    而其等所為供述復為證明被告是否犯罪所必要，揆諸前揭規
    定，證人NIETES JOCELYN NECOR、PAJARILLO WILMA TABILLA
    於警詢時所為供述，自均得為證據。
三、被告以外之人於審判外之言詞或書面陳述，除法律有規定者
    外，不得作為證據，刑事訴訟法第159條第1項定有明文。又
    按被告以外之人於審判外之陳述，雖不符前4條之規定，而
    經當事人於審判程序同意做為證據，法院審酌該言詞陳述或
    書面陳述作成時之情況，認為適當者，亦得為證據。當事人
    、代理人或辯護人於法院調查證據時，知有刑事訴訟法第
    159條第1項不得為證據之情形，而未於言詞辯論終結前聲明
    異議者，視為有前項之同意，同法第159條之5規定甚明。原
    審法院認定事實所憑之其餘證據，部分屬傳聞證據，檢察官
    、被告甲○○及其選任辯護人均未於原審法院言詞辯論終結
    前聲明異議，本院審酌該等言詞或書面陳述作成之情況，並
    無非出於任意性或不正取供，或違法或不當情事，且客觀上
    亦無不可信之情況，堪認為適當，依刑事訴訟法第159條之5
    第2項規定，均得作為證據，先予敘明。
貳、實體部分：
一、訊據上訴人即被告矢口否認有何違反就業服務法之犯行，辯
    稱：伊並不認識證人NIETES JOCELYN NECOR、PAJARILLO
    WILMA TABILLA，也沒有聘僱他們云云。經查：
    (一)被告為址設臺北縣新店市○○路○段105巷40號3樓之東福
      清潔工程有限公司負責人，前於92年1月起至同年8月26日
      止，因聘僱四名未經許可之孟加拉籍成年男子ABDUL IBRA
      HIM、MD ASAD、MAHEDI ABDUL MANNAN、IBRAHIM KHLOUL，
      在其指派之各工地從事建築工作，於92年8月26日，在臺
      北縣新店市○○路○段105巷9號為警查獲，並經臺北縣政
      府於93年4月16日以北府勞動字第0930193871號臺北縣政
      府就業服務法罰鍰處分書處以罰鍰15萬元確定在案等事實
      ，業據被告於原審法院審理時供承不諱，並有臺北縣政府
      93年4月16日北府勞動字第0930193871號函及其檢附臺北
      縣政府北府勞動字第0930193871號就業服務法罰鍰處分書
      （處分書編號：0152）、臺北市政府警察局信義分局92年
      9月3日北市警信分行字第09263094600號函及其檢附談話
      筆錄、照片、外僑入出境資料查詢檔案、護照等件在卷可
      佐。
    (二)證人即菲律賓籍成年女子NIETES JOCELYN NECOR（護照號
      碼為PP0000000號），原係由丁美玲合法申請許可入境，
      在桃園縣龍潭鄉○○路186巷14號擔任監護工工作，聘僱
      期限自94年1月6日起至96年1月6日止，於94年2月19日逃
      逸，經行政院勞工委員會於94年3月7日撤銷聘僱許可，而
      證人即菲律賓籍成年女子 PAJARILLO WILMA TABILLA（護
      照號碼為LL840800號），原由高仁德合法申請許可入境，
      在臺北市中正區○○○路○段131巷26號3樓擔任監護工工
      作，聘僱期限自94年7月3日起至95年7月3日止，於94年7
      月8日逃逸，惟行政院勞工委員會於95年12月6日始撤銷聘
      僱許可。上開二名證人分別於95年8月26日晚上8時、9時
      30分許，在臺北縣新店市○○路51號4樓住宅內為警查等
      事實，亦為被告所不爭執，核與證人NIETES JOCELYN NEC
      OR、PAJARILLO WILMA TABILLA於警詢時供述相符，並有
      外勞居留資料查詢明細內容顯示畫面及法務部外勞動態資
      訊連結作業等件附卷可稽。
    (三)又被告分別自94年12月10日、95年7月15日起，各以日薪
      一千元之代價，聘僱NIETES JOCELYN NECOR、PAJARILLO
      WILMA TABILLA前往東福清潔工程有限公司指派之各工地
      從事清潔及打掃工作等情，業經證人NIETES JOCELYN
      NECOR於95年11月3日警詢時先證稱：老闆公司地址是在新
      店市○○路11號5樓，公司有交通車會載伊去工作，伊都
      是做工地清理還有清潔打掃的工作，每次要工作的時候，
      都會先上去5樓的公司裡面拿要用到的工具，然後再到地
      下室一樓坐車，有工作的時候才有薪水，一天工作是一千
      元，薪水是公司每月10日時會結算給伊，伊從去年12月11
      日開始工作到被警察抓到的時間，差不多9個月等語。而
      證人PAJARILLO WILMA TABILLA於95年11月3日警詢時亦證
      稱：老闆公司地址是在新店市○○路11號5樓，公司有交
      通車會載伊去工作，伊都是做工地清理還有清潔打掃的工
      作，有工作的時候才有薪水，一天工作是一千元，薪水是
      公司每月10日時會結算給伊，伊從今年7月15日開始工作
      到被警察抓到的時間，差不多1個多月等語；又證人NIETE
      S JOCELYN NECOR、PAJARILLO WILMA TABILLA於95年11月
      16日警詢時均證稱：依警方所提供的陳雨良口卡影本及甲
      ○○的身分證影本指認，甲○○就是伊所供稱新店市○○
      路11號5樓之公司老闆，陳雨良就是帶伊去工地工作之人
      等語；又證人柯煥祥即本案查獲員警於原審法院96年10月
      30日審判期日中結證稱：95年8月26日晚上9時30分，伊有
      在新店市○○路51號4樓查獲本案的2位外勞，2位外勞的
      談話筆錄是伊以英文與外勞溝通後製作的，這兩位外勞也
      聽得懂中文，當時伊根據外勞所說的車號，調車籍資料，
      車主是陳雨良，再去調陳雨良的口卡，因為外勞說陳雨良
      是載他們上班的，伊問他們說是哪個公司，他們說是東福
      ，伊再問公司是誰的，他們說是「阿公」就是甲○○的，
      在甲○○到案後，伊才影印甲○○身分證給外勞看，伊在
      外勞說公司地址後，伊有查經濟部網站，就是東福清潔工
      程有限公司等語。被告辯稱其公司有其他下游包商之人員
      進出拿清潔工具，本案2位外勞可能是其他包商所僱用云
      云。惟查本案外勞對於由誰載送前往工作及以何交通工具
      前往均供述明確，與被告及其子陳雨良之情形相符，若非
      被告長期僱用，當無從為如此清楚之陳述。被告辯稱可能
      係其下游包商所聘僱，無可採信。證人柯煥祥係查獲本案
      之警察，其就查獲經過為陳述，尚無為不實供述之必要，
      被告選任辯護人稱證人柯煥祥所述不實，亦無可採。
    (四)被告雖辯稱：伊並不認識證人NIETES JOCELYN NECOR、
      PAJARILLO WILMA TABILLA ，也沒有聘僱他們云云。然證
      人NIETES JOCELYN NECOR於95年11月3日警詢時證稱：伊
      老闆的電話是0000000000號，公司的電話是02—00000000
      號，公司的地址是在新店市○○路11號5樓，老闆的車號
      是9F—8998號，是黑色的賓士，公司辦公室在5樓，還有
      6樓也是公司的，還有地下室1樓，伊可以畫給警察，公司
      有紅、綠、藍色的箱型車等語；證人PAJARILLO WILMA
      TABILLA於同日警詢時亦證稱：公司的電話是00-00000000
      號，手機號碼是0000000000號，地址是在新店市○○路11
      號5樓等語；又證人柯煥祥於原審法院前開審理期日中亦
      證稱：當時外勞在收容所時，先畫草稿圖給伊，伊用英文
      詢問他們後，再畫卷附這張比較精準的圖，伊畫好再問他
      們是不是這樣，他們說是等語，而證人闕文富於96年2月
      13日偵查中亦到庭證稱：本案甲○○違反就業服務法是伊
      所承辦，伊於95年11月29日拿汐止分局外勞筆錄及外勞畫
      的東福清潔公司擺設平面圖，到新店市○○路11號5樓現
      場察看，伊到時，該址是東福清潔公司的辦公兼倉庫及員
      工宿舍，被告是住在6樓，伊經核對平面圖，發現除平面
      圖上的飲水機，而現場實際是魚缸，另二個大型垃圾桶，
      現場沒有外，其他均相符等語明確，並有東福清潔工程有
      限公司平面圖二紙附卷可資參考。參酌證人即被告之女陳
      孟君於95年11月16日警詢時供承：伊是陳雨良的妹妹，陳
      雨良有時有在東福清潔工程有限公司工作，東福清潔工程
      有限公司在臺北縣新店市○○路11號5樓有倉庫，該公司
      的工作項目為拆除清潔工作，陳雨良確實有一輛9F—8998
      號黑色賓士轎車，其行動電話亦為0000000000號，東福清
      潔工程有限公司的電話是02—00000000號等語，果被告並
      未曾於上開時間，聘僱證人NIETES JOCELYN NECOR、PAJA
      RILLO WILMA TABILLA二人工作，何以證人NIETES JOCELY
      N NECOR、PAJARILLO WILMA TABILLA二人會對於被告所經
      營的東福清潔工程有限公司之公司電話、地址、內部擺設
      及其子陳雨良之行動電話、駕駛之車輛知之甚詳？被告辯
      稱可能是下游包商所聘僱之外勞至其公司進出拿清潔工具
      ，惟被告公司之工具均置於地下室，並無至5樓之必要，
      該2外勞對於5樓之擺設極為清楚，顯見確係被告所聘雇無
      疑。況且，證人NIETES JOCELYN NECOR、PAJARILLO WILMA
      TABILLA與被告間並無任何仇怨，當無構詞陷害之理由，
      是被告空言否認犯行，顯屬事後卸責之詞，不足採信。
    (五)綜上所述，被告所辯，無非事後卸責之詞，不足採信。本
      件事證明確，被告犯行洵堪認定，應依法論科。
二、按就業服務法第63條第1項後段所謂「五年內再違反」，係
    指「違反本法第44條或第57條第1款、第2款規定經罰鍰處分
    合法送達並生效後，於該罰鍰處分事後未被撤銷之前提下，
    行為人自前開『違法行為被查獲日』起算，五年內再違反本
    法44條或第57條第1款、第2款規定而言」，此有勞委會93年
    8月4日勞職外字第0930031413號函文附卷可參，是被告前於
    92年8月26日，因違反不得聘僱未經許可之外國人之規定而
    遭警查獲後，五年內再度違反相同規定。核其所為，係違反
    就業服務法第57條第1款規定，五年內再違反，應分別以同
    法第63條第1項後段之違法聘僱他人所申請聘僱之外國人罪
    、違法聘僱許可失效之外國人罪論處。被告所犯前開二罪，
    犯意各別，行為不同，應分論併罰。被告行為後，中華民國
    96年罪犯減刑條例業於96年7月16日公布施行，被告所為合
    於減刑條例第2條第1項第3款之規定，應減其宣告刑二分之
    一。
三、原審同此事實認定，依就業服務法第63條第1項後段，刑法
    第11條前段、第41條第1項前段、第51條第5款，中華民國96
    年罪犯減刑條例第2條第1項第3款、第7條、第9條、第10條
    第1項之規定，審酌被告並無前科，素行良好，有本院被告
    前案紀錄表一份在卷可參，其前因聘僱未經許可之外國人，
    業經主管機關處罰鍰15萬元確定，仍不知悔改，於五年內先
    後實施上開二罪，危害主管機關對於外籍勞工之管理，且影
    響國人就業權益，兼衡其素行狀況、犯罪之動機、目的、手
    段、非法聘僱外國人期間長短及犯罪後之態度等一切情狀，
    就94年12月11日起至被查獲時止之犯行量處有期徒刑肆月，
    95年7月15日起至被查獲時止之犯行量處有期徒刑月，併
    均諭知易科罰金之折算標準，並以被告係於96年4月24日前
    分別犯本件違反就業服務法犯行，所犯均合於中華民國96年
    罪犯減刑條例之減刑條件，應依該條例第2條第1項第3款、
    第9條之規定減其宣告刑二分之一，且依該條例第10條第1項
    之規定定其應執行刑為有期徒刑月，及諭知所定應執行刑
    易科罰金之折算標準。其認事用法，核無違誤。被告上訴否
    認犯罪，指摘原判決不當，核無理由，應該駁回。
據上論斷，應依刑事訴訟法第368條，判決如主文。
本案經檢察官鄭富銘到庭執行職務。
中    華    民    國    97    年    3     月    28    日
                  刑事第十二庭  審判長法  官  蔡永昌
                                      法  官  蘇素娥
                                      法  官  陳榮和
以上正本證明與原本無異。
不得上訴。
                                      書記官  林吟玲
中    華    民    國    97    年    3     月    28    日
附錄：本案論罪科刑法條全文
就業服務法第57條
雇主聘僱外國人不得有下列情事：
一、聘僱未經許可、許可失效或他人所申請聘僱之外國人。
二、以本人名義聘僱外國人為他人工作。
三、指派所聘僱之外國人從事許可以外之工作。
四、未經許可，指派所聘僱從事第46條第1項第8款至第10款規定
    工作之外國人變更工作場所。
五、未依規定安排所聘僱之外國人接受健康檢查或未依規定將健
    康檢查結果函報衛生主管機關。
六、因聘僱外國人致生解僱或資遣本國勞工之結果。
七、對所聘僱之外國人以強暴脅迫或其他非法之方法，強制其從
    事勞動。
八、非法扣留或侵占所聘僱外國人之護照、居留證件或財物。
九、其他違反本法或依本法所發布之命令。
就業服務法第63條第1項
違反第44條或第57條第1款、第2款規定者，處新臺幣十五萬元以
上七十五萬元以下罰鍰。五年內再違反者，處三年以下有期徒刑
、拘役或科或併科新臺幣一百二十萬元以下罰金。


司法院資訊處製作；財團法人民間司法改革基金會備份。
